【裁判字號】    96,易,754
【裁判日期】    970304
【裁判案由】    竊盜
【裁判全文】
臺灣雲林地方法院刑事判決               96年度易字第754號
公  訴  人  臺灣雲林地方法院檢察署檢察官
被      告  丙○○
上列被告因竊盜案件，經檢察官提起公訴（96年度偵字第5537號）
，本院判決如下：
    主  文
丙○○無罪。
    理  由
一、公訴意旨略以：被告丙○○與乙○○（另案經本院判處有期
    徒刑8 月確定），共同基於意圖為自己不法所有之犯意聯絡
    ，於民國96年4 月14日14時50分許，在雲林縣虎尾鎮○○里
    ○○路與院前路口之停車場內，共同持T 型扳手竊取被害人
    甲○○所有之車牌號碼9Q-1722 號（公訴人誤載為9Q-7122
    號）自用小貨車1 部，得手後交由被告使用，因認被告涉犯
    刑法第321 條第1 項第3 款之加重竊盜罪嫌。
二、按犯罪事實應依證據認定之，無證據不得認定犯罪事實；不
    能證明被告犯罪者，應諭知無罪之判決，刑事訴訟法第154
    條第2 項、第301 條第1 項定有明文。又犯罪事實之認定，
    應憑真實之證據，倘證據是否真實尚欠明確，自難以擬制推
    測之方法，為其判斷之基礎；而認定犯罪事實之證據係指足
    以認定被告確有犯罪行為之積極證據而言，該項證據自須適
    合於被告犯罪事實之認定，始得採為斷罪資料（最高法院53
    年台上字第656 號、29年上字第3105號判例參照）。又依刑
    事訴訟法第161 條第1 項規定，檢察官就被告犯罪事實，應
    負舉證責任，並指出證明之方法。因此，檢察官對於起訴之
    犯罪事實，應負提出證據及說服之實質舉證責任。倘其所提
    出之證據，不足為被告有罪之積極證明，或其指出證明之方
    法，無從說服法院以形成被告有罪之心證，基於無罪推定之
    原則，自應為被告無罪判決之諭知，最高法院亦著有92年台
    上字第128 號判例可參。
三、公訴意旨認被告涉犯前揭罪嫌，係以證人即共犯乙○○於偵
    查中之證述、證人甲○○於警詢、偵查中之證述及雲林縣警
    察局車輛協尋電腦輸入單1 紙、現場照片1 幀為主要論據，
    並說明證人乙○○與被告並無宿怨，且已坦承犯行，應無誣
    陷被告之動機而採信乙○○之證詞。訊據被告固坦承其與乙○○相識，且曾使用上開自用小貨車之事實，惟堅詞否認有
    何竊盜犯行，辯稱：乙○○事前有邀我一起去偷該部自用小
    貨車，但因為我當日有事而未答應等語。
四、本院之判斷：
  (一)程序部分（證據能力之認定）：
    按被告以外之人於審判外之陳述雖不符刑事訴訟法第159 條
    之1 至之4 等4 條之規定，而經當事人於審判程序同意作為
    證據，法院審酌該言詞陳述或書面陳述作成時之情況，認為
    適當者，亦得為證據，刑事訴訟法第159 條之5 第1 項定有
    明文。經查，被告及檢察官就本院所引用卷內所有被告以外
    之人於審判外之陳述，於審判程序均同意作為證據，且本院
    審酌此等證據資料作成時之情況，均無不法之情事，且與待
    證事實具有關聯性，認為適宜作為本案之證據，故認均有證
    據能力。
  (二)實體部分：
  1.證人甲○○於警詢及偵查中係證稱：我於96年4 月14日下午
    2 時50分許，在雲林縣虎尾鎮○○里○○路與院前路口之停
    車內，遺失車牌號碼9Q-1722 號自用小貨車等語（見警卷第
    28-29 頁及偵卷第10頁）。觀諸甲○○上開證述內容，其並
    未目擊車輛失竊經過，至多僅能證明上開自用小貨車確於當
    日遭竊之事後情狀；而雲林縣警察局車輛協尋電腦輸入單1
    紙（警卷第30頁），則係承辦員警依甲○○之報案內容所製
    作，均不得逕以此等證據認定被告有與乙○○共同竊取上開
    自用小貨車之事實，合先敘明。
  2.證人乙○○於96年10月3 日在偵查中固證稱：我是與被告一
    起提議行竊，2 人攜帶T 型扳手，於上開時間駕車共同前往
    虎尾鎮○○路與院前路旁，我忘記由何人下車行竊，得手後
    ，係由被告駛離現場等語（見他字卷第13頁）。惟按被告之
    所以自白，其動機頗為複雜，尤其共同被告之自白涉及他人
    共犯者，刑法中僅少數犯罪對共同正犯加重其刑，其他犯罪
    並不加重處罰，則共犯承認他人共同犯罪，對於自白之被告
    而言，不僅毫無不利可言，反而可以分散責任，為減輕自己
    之罪責，不免指控他人為主犯，而其本人為從犯或事後共犯
    ，以逃避或減輕應負之刑責，在此情形之下，共同被告在其
    自白時指控他人為共犯，並非不可想像，故共同被告之自白
    更應有補強證據，以證明其自白真實（最高法院93年度台上
    字第5560號判決、94年度台上5971號判決參照）。而本案公
    訴人認被告與乙○○共同涉犯加重竊盜罪嫌，除有共犯之證
    人乙○○之指證外，別無其他補強證據足資佐證該自白之真
    實性，可信度已不高；何況，依乙○○初因施用毒品案件入
    監服刑而經警借提訊問時之證詞，乙○○係單獨1 人在上開
    時、地，竊取車牌號碼9Q-1722 號自用小貨車（見警卷第3
    頁），顯與其嗣後於偵查中之證詞歧異，益證乙○○就是否
    有與被告共同竊取上開車輛之情節，前後所述不一，難以遽
    予採信。
  3.證人乙○○於本院結證稱：我當天有問被告要不要跟我一起
    去偷車，被告沒有答應，後來被告於同日晚上，在我租屋處
    前方，將我偷回的車子開走，我上次偵訊完後回去仔細想，
    才確認被告只有與我在二崙鄉偷過1 部車而已等語，核與被
    告上開辯詞並無明顯不符之處，是被告之辯解既存有採信之
    合理空間，自無法形成確信；再者，乙○○竊得前開自用小
    貨車當晚，即由被告開走，之後被告均未再交還乙○○一情
    ，業據乙○○於本院證述明確並與被告之辯詞一致，而被告
    就此部分恐涉刑法贓物罪章犯嫌，卻仍為對自己不利之供詞
    ，足認被告該部分陳述之可信性極高；復參酌甲○○於偵查
    中所證，該遺失之自用小貨車迄未尋獲（見偵查卷第13頁）
    。綜此，乙○○竊得自用小貨車後既由被告取走，且現尚未
    尋獲以發還被害人甲○○，則客觀上顯然無法排除乙○○因
    該部車輛終究由被告取走，而誤認該次竊盜犯行亦共同與被
    告所為之可能性。從而，乙○○於本院證述其於偵查中之證
    詞乃因記憶錯誤所致，並非毫無所據而全然不可採，自亦無
    法單憑乙○○於偵查中之證詞即入被告於罪。
五、綜上所述，公訴意旨認被告涉犯前開罪嫌，僅依證人乙○○
    於偵查中之證詞為據，而乙○○與被告有共同正犯關係，所
    為不利被告之證述，缺乏補強證據擔保其真實性，且有前後
    指證不一之瑕疵，自不得僅憑該1 人之證詞，遽認被告犯罪
    。此外，復查無其他積極證據足資證明被告有公訴意旨所指
    之加重竊盜犯行，不能證明被告犯罪，依上開規定及最高法
    院判例意旨，自應為被告無罪判決之諭知。
六、至被告上開所為，是否另涉犯刑法贓物罪章之犯嫌，因竊盜
    罪與贓物罪之構成要件迥異，社會基本之事實並非同一（最
    高法院83年度台上字第2644號判決意旨參照），本院自不得
    予以審理，應由檢察官另為適法之處置。
據上論斷，應依刑事訴訟法第301條第1項，判決如主文。
本案經檢察官丁○○到庭執行職務。
中    華    民    國    97    年    3     月    4     日
                  刑事第四庭  法  官  曾鴻文
以上正本證明與原本無異。
如不服本判決，應於判決收受後10日內，向本院提出上訴狀（須
附繕本）。
                              書記官  顏錦清
中    華    民    國    97    年    3     月    4     日


司法院資訊處製作；財團法人民間司法改革基金會備份。
